臺灣高等法院刑事判決
110年度上訴字第1469號
上  訴  人  臺灣桃園地方檢察署檢察官
被      告  余宇倫


            蔡士霆



上二人共同
選任辯護人  黃國展律師
被      告  陳柏翰


選任辯護人  劉睿哲律師
被      告  呂豪峻



指定辯護人  李孟聰律師(義辯)              
被      告  呂佳隆


指定辯護人  黃靖騰律師(義辯)              
被      告  陳焙鴻



                    
選任辯護人  戴一帆律師(法扶律師)          
被      告  曾紀堃


選任辯護人  林群哲律師
被      告  張晏彰


選任辯護人  陳建源律師(法扶律師)          
上列上訴人因被告8人強盜等案件，不服臺灣桃園地方法院107年
度訴字第72號、107年度訴字第518號，中華民國110年2月24日第
一審判決（起訴案號：臺灣桃園地方檢察署106年度偵字第12945
號，追加起訴案號：107年度偵字第14563號），提起上訴，本院
判決如下：
    主  文
原判決關於犯罪所得沒收部分撤銷。
未扣案之曾紀堃犯罪所得新臺幣肆萬元、張晏彰犯罪所得新臺幣
玖仟元，均沒收，於全部或一部不能沒收或不宜執行沒收時，追
徵其價額。
其餘上訴駁回。
    事  實
一、陳柏翰、余宇倫、温立士、王柰茨（原判決誤載為「王奈茨
    」，惟不影響全案意旨，逕予更正）、温立士之友人「林俊
    維」前於民國105 年3 月至5 月期間，多次在桃園市○○區○○
    ○路00號9 樓打麻將，陳柏翰認温立士詐賭其總計新臺幣（
    下同）50萬元之款項，遂要求温立士償還詐得之款項，温立
    士在償還陳柏翰1 萬元後即避不見面，迨106 年5 月25日前
    某日，曾紀堃（被訴加重強盜部分，無罪，詳後述）偶然自
    臉書社團「靠北場主麻將牌咖專門檢舉麻將版場主惡形惡狀
    」內貼文與留言獲悉與其一同打麻將之温立士疑似有詐賭行
    為，遂聯絡留言者陳柏翰，陳柏翰隨即提議將温立士約出打
    牌，曾紀堃即邀約温立士於106 年5 月25日下午1 時許至苗
    栗縣○○鄉○○路00號3 樓租屋處（下稱苗栗租屋處）打麻將，
    並將上情告知陳柏翰，請陳柏翰前來確認温立士是否即為臉
    書貼文與留言所指之人。陳柏翰知悉後，即邀集余宇倫、蔡
    士霆、呂豪峻、呂佳隆、陳焙鴻，而為下列之行為：
㈠、陳柏翰、余宇倫、蔡士霆、呂豪峻、呂佳隆、陳焙鴻共同基
    於剝奪他人行動自由之犯意聯絡，由蔡士霆攜帶鋁棒2 支、
    鐵棍1 支（均未扣案）及如附表一編號㈥所示用以綑綁人之
    束帶1 包，呂豪峻則攜帶如附表一編號㈤不具殺傷力之空氣
    槍1 支，一同於106 年5 月25日下午1 時許前往苗栗租屋處
    ，企圖以人數優勢及強暴方式阻擋温立士自由離去，藉此逼
    迫温立士解決詐賭糾紛，在陳柏翰等6 人抵達苗栗租屋處樓
    下後，由不知情之張晏彰（被訴加重強盜犯行，無罪，詳後
    述）帶領陳柏翰、余宇倫、蔡士霆、呂豪峻、呂佳隆前往温
    立士所在房間，陳焙鴻則先在另間空套房等待，陳柏翰、余
    宇倫、蔡士霆、呂豪峻、呂佳隆一見温立士，先由蔡士霆持
    空氣槍槍柄毆打温立士頭部，繼之陳柏翰、余宇倫、呂豪峻
    、呂佳隆共同以徒手或手持鋁棒、鐵棍輪番朝温立士毆打，
    陳柏翰復喝令温立士將衣物脫去，陳焙鴻則先後3 次至温立
    士所在房間察看情況，陳柏翰、余宇倫、蔡士霆、呂豪峻、
    呂佳隆、陳焙鴻即以此等強暴方式及人數優勢，剝奪温立士
    之行動自由，温立士因此受有四肢及頭部多處挫傷、頭皮撕
    裂傷等傷勢。
㈡、陳柏翰、余宇倫、蔡士霆、呂豪峻、呂佳隆因獲悉在場之王
    柰茨為温立士斯時女友，為促使温立士償還詐賭款項，復共
    同基於剝奪他人行動自由之犯意聯絡，以人數優勢使王柰茨
    心生畏懼而不敢離開苗栗租屋處，復由陳柏翰命温立士與王
    柰茨各簽發面額100 萬元之保管條，以擔保温立士償還50萬
    元詐賭款項，蔡士霆則在旁持空氣槍對準温立士、王柰茨，
    以此強暴方式使温立士、王柰茨行無義務之事，而保管條簽
    立後，由陳柏翰命温立士與王柰茨將身上現金各1 萬元交出
    ，余宇倫、呂豪峻復依陳柏翰之指示在王柰茨停放在苗栗租
    屋處樓下之車牌號碼000-0000號自小客車內搜得現金2 萬9,
    000 元，共計取得該4 萬9,000 元，隨即交給在場未參與前
    開行為之曾紀堃，曾紀堃復將其中9,000元交與張晏彰，以
    作為償還曾紀堃、張晏彰遭温立士詐賭之款項，温立士與王
    柰茨因而行此無義務之事及遭妨害將車內現金取回之權利。
㈢、陳焙鴻因不耐陳柏翰索討債務時間過久，在其第3 度進入温
    立士所在房間時，見王柰茨戴有金項鍊1 條，遂與陳柏翰、
    余宇倫、蔡士霆、呂豪峻、呂佳隆共同基於強制之犯意聯絡
    ，由陳焙鴻命王柰茨將金項鍊交出作為抵償温立士詐賭款項
    之用，王柰茨屈就於對方人數優勢及甫遭蔡士霆持空氣槍恫
    嚇，僅得聽命交出，陳柏翰復將温立士掉落在地面之金項鍊
    1 條撿起，温立士亦僅能任由陳柏翰等人妨害其將所有物品
    取回之正當權利行使，陳柏翰遂將金項鍊2 條交予呂豪峻持
    以典當變換現金。
㈣、王柰茨因無足夠現金抵償温立士欠款，不得不提議將上揭自
    小客車典當變換現金，陳柏翰、余宇倫、蔡士霆、呂豪峻、
    呂佳隆共同承前開剝奪他人行動自由之犯意聯絡，陳焙鴻亦
    共同接續前開強制之犯意聯絡，由陳柏翰指示呂豪峻以束帶
    綑綁温立士雙手，再由呂佳隆駕駛上開自小客車搭載余宇倫
    、呂豪峻、温立士、王柰茨前往桃園市大溪區員林路1 段某
    當鋪，蔡士霆自行駕車跟隨，陳柏翰與陳焙鴻則先行駕車離
    去，嗣因自小客車典當未果，温立士佯稱可向其母林儷汶拿
    錢，呂佳隆、呂豪峻、余宇倫遂帶同温立士、王柰茨前往林
    儷汶位於桃園市大溪區齋明街8 之1 號1 樓住處，蔡士霆則
    先駕車離開，以此方式接續使王柰茨行法律上無義務之事，
    並繼續剝奪温立士與王柰茨之行動自由。在抵達林儷汶上揭
    住處後，因林儷汶察覺有異而報警處理，警方於106 年5月2
    5日下午6 時許據報前往現場，當場扣得如附表所示之物，
    而温立士、王柰茨之行動自由始告恢復。
二、另陳柏翰、蔡士霆在上開苗栗租屋處期間，因在場之其他打
    麻將之人發現與温立士﹑王柰茨一同前往之張鈞幃在刪除其
    與温立士之手機對話紀錄，陳柏翰因而向王柰茨詢問張鈞幃
    是否參與詐賭，經王柰茨肯認後，遂與蔡士霆另行起意，共
    同基於強制之犯意聯絡，由陳柏翰徒手毆打張鈞幃2 巴掌，
    再由蔡士霆持空氣槍指向張鈞幃，要求張鈞幃簽立100 萬元
    之保管條1 張，以擔保其將返還曾紀堃遭詐賭款項，並將該
    保管條交與曾紀堃，以此強暴之方式，使張鈞幃為無義務之
    事。 
三、案經温立士、王柰茨、張鈞幃訴由桃園市政府警察局大溪局
    分報告桃園地方檢察署檢察官偵查後起訴及追加起訴。　　
    理  由
壹、有罪部分
一、證據能力
㈠、按被告以外之人於審判外之陳述，雖不符前4條之規定，而經
    當事人於審判程序同意作為證據，法院審酌該言詞陳述或書
    面作成時之情況，認為適當者，亦得為證據；當事人、代理
    人或辯護人於法院調查證據時，知有第159條第1項不得為證
    據之情形，而未於言詞辯論終結前聲明異議者，視為有前項
    之同意，刑事訴訟法第159條之5第1、2項分別定有明文。本
    判決所引用其他審判外之言詞或書面陳述，經本院於審判期
    日提示，並告以要旨後，檢察官、被告余宇倫、陳柏翰、呂
    豪峻、蔡士霆、陳焙鴻及其等辯護人均未於言詞辯論終結前
    ，就證據能力部分有所異議；被告呂佳隆雖未到庭，惟其辯
    護人於本案言詞辯論終結前，亦未就證據能力有所異議，本
    院復查無該等證據有違背法定程序取得或顯不可信之情狀，
    依刑事訴訟法第159條之5第2項之規定，有證據能力。
㈡、本件認定事實所引用之非供述證據，與本案具有關連性，且
    無證據證明係公務員違背法定程式所取得，依刑事訴訟法第
    158條之4反面解釋，當有證據能力，且於本院審理時，提示
    並告以要旨，使檢察官、上開被告、辯護人充分表示意見，
    被告於訴訟上之防禦權已受保障，自得為證據使用。
二、經查：
㈠、上揭事實，業據被告余宇倫、呂豪峻於警詢、偵查、原審及
    本院審理時（見106偵12945卷㈠第13至15頁反面、22至29、1
    14 至118 頁，同上偵卷㈡第130至134 頁，原審106聲羈295
    卷第7 至9 頁反面、23至25頁反面，原審107訴72卷㈡第44至
    48、49至52、112 正反頁、117 至118、120 至122、125至1
    26頁反面、163反面至164、207反面至226 頁，原審107訴72
    卷㈢第185至192頁反面，原審107訴72卷㈣第43、134頁，本院
    卷㈠第227、267頁，本院卷㈡第124、125頁）；被告陳柏翰於
    警詢、原審及本院審理時（見同上偵卷㈡第2至3反面、105至
    108、124至126、130至134頁，原審107訴72卷㈡第124至126
    、225頁，原審107訴72卷㈢第115反面、242頁，原審107訴72
    卷㈣第43頁，本院卷㈠第227頁，本院卷㈡第125頁）；被告蔡
    士霆於偵查、原審及本院審理時（見同上偵卷㈡第111至114
    頁，原審107訴72卷㈡第112頁正反面，原審107訴72卷㈣第43
    頁，本院卷㈠第227頁，本院卷㈡第125頁）；被告呂佳隆於警
    詢、原審審理時（見同上偵卷㈠第36至39、116至117頁，同
    上偵卷㈡第130至134頁，原審106聲羈295卷第15至17頁，原
    審107訴72卷㈡第163至165、225頁反面，原審107訴72卷㈢第8
    3反面、170、223至224頁，原審107訴72卷㈣第134頁）；被
    告陳焙鴻於本院審理時（見本院卷㈠第267至268頁，本院卷㈡
    第125頁）坦承不諱，核與證人即共同被告曾紀堃、張晏彰
    於警詢、偵查及原審審理時之證述（見107他739卷㈠第6至8
    、12至13、16至18頁，106偵12945 卷㈡第123至125頁反面，
    原審107訴72卷㈡第121至122、225反面至226頁，原審107訴7
    2卷㈢第83、116、142至147頁，原審107訴518卷㈡第18至21頁
    ）；證人即告訴人温立士、王柰茨於警詢、偵查、原審審理
    時之證述（見同上偵卷㈠第66至70、74至78頁，同上偵卷㈡第
    42至46頁，同上偵卷㈢第88至90頁，原審107訴72卷㈡第207至
    224頁反面，原審107訴72卷㈢第48至64、78至82頁）；證人
    林儷汶、張鈞幃於警詢、偵查、原審審理時之證述（見同上
    偵卷㈠第83頁正反面，同上偵卷㈡第16至18、42至46、105至1
    08、117至120、133頁反面，原審107訴72卷㈢第98至115、23
    6至242頁）；證人徐國翔於偵查、原審審理時之證述（見同
    上偵卷㈢第101 至102頁，原審107訴72卷㈢第243至247頁反面
    ）大致相符，並有桃園市政府警察局大溪分局搜索扣押筆錄
    、扣押物品目錄表、贓物領據保管單、國軍桃園總醫院附設
    民眾診療服務處診斷證明書、車輛詳細資料表、如附表一編
    號㈠㈡所示之保管條影本、刑案現場照片、陸軍第六軍團砲兵
    第二一指揮部106 年5 月31日陸六勵智第0000000000號函暨
    檢附之陳焙鴻約談紀錄、温立士行動電話LINE截圖、桃園市
    政府警察局106 年6 月1 日桃警鑑字第1060035647號槍彈鑑
    定書、當鋪外監視器錄影翻拍照片、臉書截圖照片、中華電
    信門號0000000000資料查詢、遠傳電信門號0000000000、00
    00000000、0000000000、0000000000、0000000000資料查詢
    、台灣大哥大門號0000000000資料查詢、被告余宇倫門號00
    00000000通話紀錄、被告呂佳隆門號0000000000通話紀錄、
    被告陳焙鴻門號0000000000通話紀錄、告訴人温立士門號00
    00000000、0000000000通話紀錄、告訴人王柰茨門號000000
    0000通話紀錄、證人林麗汶門號0000000000通話紀錄、被告
    陳柏翰0000000000通話紀錄、徐國翔門號0000000000通話紀
    錄附卷可稽（見同上偵卷㈠第46至53、72至73、80、82、93
    至105 頁，同上偵卷㈡第7、12、51、57至59、67至70頁，同
    上偵卷㈢第9 至18、61至77、85至86、98至99頁，原審107訴
    72卷㈢第229至231頁），此外，復有附表一編號㈠、㈡、㈤、㈥
    所示之物扣案可佐，足認被告6人任意性自白與事實相符，
    堪予採憑，被告6人犯行，均堪認定。
㈡、綜上所述，本案事證明確，被告陳柏翰、蔡士霆如事實欄一
    、二所示之犯行，以及被告余宇倫、呂豪峻、呂佳隆、陳焙
    鴻如事實欄一所示之犯行，均堪認定，應依法論科。
三、論罪
㈠、新舊法比較：
    被告6人行為後，刑法第302 條第1 項、第304 條第1 項均
    於108年12月25日修正公布，並於同年月27日生效施行，然
    該次修正僅係將上開各罪罰金刑修正為「9,000 元以下」，
    與修正前之罰金刑，依中華民國刑法施行法第1 條之1 第2
    項前段規定提高30倍後之金額，並無差異，是就被告6人各
    該犯行，其法定刑度並未修正，且實質上並無法律效果及行
    為可罰性範圍之變更，自無新舊法比較之問題，均應逕行適
    用裁判時法。
㈡、罪名：
　⒈按刑法第302 條之妨害自由罪，係妨害他人自由之概括規定 
    ，包括「私行拘禁」及「以其他非法方法剝奪人之行動自 
    由」兩種行為態樣；其中「私行拘禁」係屬例示性、主要 
    性及狹義性之規定，而「以其他非法方法剝奪人之行動自 
    由」則屬於補充性、次要性及廣義性之規定，必須行為人 
    之行為不合於主要性規定，始能適用次要性規定處斷。故 
    於剝奪被害人之行動自由後將被害人拘禁於一定處所，而 
    繼續較久之時間，即屬「私行拘禁」，而無論處剝奪人之 
    行動自由罪名之餘地；而所謂非法方法，當包括強暴、脅 
    迫等情事在內，如僅係以脅迫之方法使被害人留下而不讓 
    其離去，乃屬以其他非法方法剝奪人之行動自由範疇，此 
    罪之法定刑既較刑法第304 條第1 項為重，故行為人具有 
    一定目的，以非法方法剝奪人之行動自由者，除法律別有 
    處罰較重之規定（例如略誘及擄人勒贖等罪），應適用各 
    該規定處斷外，如行為人以使人行無義務之事，或妨害人 
    行使權利為目的，而其強暴脅迫復已達於剝奪人行動自由 
    之程度，即祇成立刑法第302 條第1 項之妨害自由罪。又 
    刑法第302 條第1 項之剝奪人之行動自由罪，所稱之非法 
    方法，已包括強暴、脅迫或恐嚇等一切不法手段在內，且 
    較他罪為重，因之，如以非法方法剝奪他人行動自由行為 
    繼續中，因而致被害人普通傷害者，乃強暴、脅迫當然之 
    結果，除另有傷害故意外，仍祇成立該條項之罪，尚無同 
    法第277 條第1 項之適用。經查，被告余宇倫、陳柏翰、 
    呂豪峻、呂佳隆以持棍棒毆打告訴人温立士，被告蔡士霆 
    持空氣槍槍柄敲打告訴人温立士頭部，被告陳焙鴻持棍棒 
    及言語恐嚇告訴人温立士，渠等以上開手段及人數優勢之 
    強暴方式，另被告余宇倫、陳柏翰、呂豪峻、呂佳隆、蔡 
    士霆亦以前揭人數優勢，使告訴人王柰茨之意思自由受到 
    限制而無法任意離開苗栗租屋處，且隨後被告呂佳隆駕車 
    搭載呂豪峻、余宇倫、告訴人温立士、王柰茨前往桃園市 
    大溪區員林路1 段某當鋪，復至林儷汶之住處，渠等所為 
    並非將告訴人温立士、王柰茨持續拘押於特定處所，應係 
    尚未達私行拘禁之程度，而屬以其他非法方法剝奪人之行 
    動自由範疇。再者，被告陳柏翰、余宇倫、蔡士霆、呂豪 
    峻、呂佳隆、陳焙鴻毆打告訴人温立士，以及要求告訴人 
    温立士簽立保管條、交付現金及金項鍊等行為（被告陳焙 
    鴻未參與要求簽立保管條與交付現金，詳後述不另為無罪 
    諭知部分）；被告陳柏翰、余宇倫、蔡士霆、呂豪峻、呂 
    佳隆要求告訴人王柰茨簽立保管條及交付現金、金項鍊等行
    為，均為其等剝奪行動自由之目的，為剝奪行動自由所包含
    ，不再論以傷害與強制罪。
　⒉是核被告等人所為：
　⑴、被告余宇倫、陳柏翰、呂豪峻、呂佳隆、蔡士霆、陳焙鴻
      對告訴人温立士所為，均係犯刑法第302 條第1 項之剝奪
      他人行動自由罪。
  ⑵、被告余宇倫、陳柏翰、呂豪峻、呂佳隆、蔡士霆對告訴人
      王柰茨所為，均係犯第302 條第1 項之剝奪他人行動自 
      由罪。
　⑶、被告陳焙鴻對告訴人王柰茨所為，係犯刑法第304 條第1 
      項之強制罪。
　⑷、被告陳柏翰、蔡士霆對告訴人張鈞幃所為，均係犯刑法第3
      04 條第1 項之強制罪。
　⒊被告余宇倫、陳柏翰、呂豪峻、呂佳隆、蔡士霆、陳焙鴻對
    告訴人温立士所為如事實欄一所示之剝奪行動自由犯行；被
    告余宇倫、陳柏翰、呂豪峻、呂佳隆、蔡士霆對於對告訴人
    王柰茨所為如事實欄一所示之剝奪行動自由犯行，在告訴人
    温立士、王柰茨回復自由行動之前，其等施剝奪行動自由屬
    被告等人行為之繼續，為繼續犯之實質上一罪。
　⒋被告陳焙鴻對告訴人王柰茨所為如事實欄一所為之強制犯行
    ，基於單一之犯意，於時、空密接之環境下接續為之，侵害
    同一之法益，應論以為接續犯。　　
㈢、變更起訴法條：
　  公訴意旨雖認①被告余宇倫、陳柏翰、呂豪峻、呂佳隆、蔡
    士霆、陳焙鴻對告訴人温立士、王柰茨；②被告陳柏翰、蔡
    士霆對告訴人張鈞幃，均係犯刑法第328 條第1 項之強盜罪
    而有同法第321條第1 項第3 款、第4 款之加重情形，而應
    論以刑法第330條第1 項之結夥3 人以上攜帶兇器強盜罪（
    見原審107訴72卷㈣第42頁）。然查：
  ⒈按刑法上之強盜罪，以有為自己或第三人不法所有之意圖為 
    構成要件之一，若奪取財物係基於他種目的，而非出於不法
     所有之意思者，縱其行為違法，要不成立強盜罪。又賭債
    雖 屬自然債務，不得為訴訟上之請求，但尚非無債權債務
    之存 在，行為人參與挾持被害人逼還賭債，主觀上無不法
    所有之 意圖，不成立侵害財產法益之罪名（最高法院82年
    度台上字第3071號、79年度台上字第4527號判決意旨參照）
    ，是被告余宇 倫、陳柏翰、呂豪峻、呂佳隆、蔡士霆、陳
    焙鴻是否成立加 重強盜罪，仍應視渠等主觀上有無不法所
    有意圖。
  ⒉被告陳柏翰、余宇倫、呂豪峻、呂佳隆、蔡士霆、陳焙鴻對 
    取得告訴人温立士、王柰茨之財物及簽立保管條，均無不法
    所有意圖，茲說明如下：
  ⑴、共同被告曾紀堃因告訴人温立士、王柰茨曾一同至其租屋
      處打 麻將，當時即懷疑告訴人温立士、王柰茨有詐賭行
      為，嗣因其偶然自臉書社團「靠北場主麻將牌咖專門檢舉
      麻將版場主惡形惡狀」內貼文與留言獲悉與其一同打麻將
      之告訴人温立士疑似有詐賭行為，遂聯絡留言者即被告陳
      柏翰，被告陳柏翰隨即提議將告訴人温立士約出打牌，曾
      紀堃即邀約告訴人温立士於106 年5 月25日下午1 時許至
      苗栗租屋處打麻將，同時告知被告陳柏翰，欲被告陳柏翰
      前來確認告訴人温立士是否即為臉書貼文與留言所指之人
      ，被告陳柏翰遂允諾被告曾紀堃前往苗栗租屋處等情，業
      據證人即共同被告曾紀堃於警詢、偵查、原審審理時供稱
      明確（見106他739卷㈠第13頁反面，106偵12945 卷㈡第123
      至125 頁反面，原審107訴72卷㈡第121 頁正反面，原審10
      7訴72卷㈢第141 反面至147 頁）。
  ⑵、被告陳柏翰於警詢、偵查及原審審理時供稱：因為温立士
      在105 年3 月至5 月間在桃園市○○區○○○路00號9 樓以詐
      賭手法騙了我50多萬，當時講好他還我50萬，後來他還我
      1 萬元之後人就不見了，後來他的同黨林俊維也不見了，
      這段時間我有去找温立士的父親，嗣後我在FB上有提及温
      立士詐賭，當天在簽完保管條我有跟他們說將50萬還來，
      我就將保管條還給温立士與王柰茨，如果再跑我就將保管
      條送法院等語（見106偵12945 卷㈡第2頁反面、106、126
      頁，原審107訴72卷㈢第160 頁正反面）。
  ⑶、證人余宇倫於原審審理時證稱：我之前有陪同陳柏翰處理
      與温立士之50萬元債務，後來温立士避不見面，因此陪陳
      柏翰去找温立士的爸爸，看可否知道温立士之下落等語（
      見原審107訴72卷㈢第191 頁）；證人温立士於警詢、原審
      審理時證稱：因為陳柏翰、呂豪峻、余宇倫、呂佳隆、蔡
      士霆、陳焙鴻認為我詐賭，所以才對我有妨害自由、傷害
      及強盜：我在案發之前，有與陳柏翰一起打麻將，次數約
      3 次左右，也曾至苗栗租屋處，與曾紀堃一同打麻將約2 
      、3 次，之前陳柏翰認為有詐賭要我還賭債，我就匯款1 
      萬元給他，陳柏翰曾經到我爸爸位在桃園市大溪區三民街
      之住處，跟我爸爸說我欠他錢，並向我爸爸索討債務，我
      認為陳柏翰他們就是覺得我打麻將贏錢，所以要我還錢，
      「陳俊瑜」是我當兵的學弟，他問陳柏翰「你有抓到小温
      詐賭過嗎」的小温應該是我，於案發當時現場有10幾個人
      ，現場只有我、王柰茨跟一位張先生被要求簽保管條，其
      他賭客都在旁邊看等語（見106偵12945 卷㈠第69頁，原審
      107訴72卷㈢第54反面至56、58反面至60、78頁反面）；證
      人王柰茨於警詢、偵查及原審審理時證稱：我和陳柏翰、
      余宇倫有見過幾次面，當天是陳柏翰、呂豪峻、余宇倫、
      呂佳隆、蔡士霆、陳焙鴻認為我跟温立士詐賭，所以才對
      我有妨害自由及強盜；本案糾紛發生之起因，應該是約於
      1年前，我曾與温立士一同在桃園跟陳柏翰、余宇倫打麻
      將，陳柏翰在打完麻將之後，認為温立士詐賭，而在臉書
      與温立士理論，我也曾經至苗栗租屋處與曾紀堃、温立士
      同桌打麻將，所以案發當天現場有10幾個人，我在現場就
      認出陳柏翰、余宇倫，我認為當天陳柏翰叫我簽保管條是
      因為我是温立士的女朋友，除了我與温立士外，還有一個
      賭客也有簽保管條等語（見同上偵卷㈠第76反面至77頁，
      同上偵卷㈡第44頁反面，同上偵卷㈢第89反面至第90頁，原
      審107訴72卷㈡第207、211 反面至217反面、222 頁）；證
      人林儷汶於警詢、偵查及原審審理時證稱：於106 年5月2
      5日大約下午2 點多，我人在家中接到我兒子温立士來電
      ，說因為賭博欠人家50萬元，叫我趕快拿50萬元來，他們
      跟我要，我就回我哪有那麼多錢，然後陌生男子接電話跟
      我說阿姨妳兒子欠我們錢和利息沒還，然後就要我還錢來
      ，我就說我有客人要忙要掛電話等語（見106偵12945 卷㈠
      第83頁反面，同上偵卷㈡第44頁，原審107訴72卷㈢第238至
      241頁反面）；證人徐國翔於偵查、原審審理時證稱：案
      發當時，温立士就親自打電話給我，說他欠人家50萬元，
      說趕快救我，說他在苗栗的一家場子並說他是因為打麻將
      而輸了50萬元，另外對方跟我說温立士詐賭，金額為50萬
      元等語（見同上偵卷㈠第101頁反面，原審107訴72卷㈢第24
      4至247頁），上開證人所證情節核與被告陳柏翰前開供述
      大致相符。
  ⑷、參以，被告陳柏翰曾於106 年6 月29日以臉書傳送「接電
      話」、「你再躲事情會越鬧越大而已」與帳號「溫曉溫」
      之人，此有臉書截圖1 份附卷為憑（見106偵12945 卷㈢第
      9 頁），而告訴人温立士於原審審理時亦證稱：該臉書截
      圖是其帳號等語（見原審107訴72卷㈢第59頁），足認被告
      陳柏翰與告訴人温立士間在本件案發前即有因詐賭糾紛，
      不滿告訴人避不見面之情事。
  ⑸、再者，被告陳柏翰偶然見臉書社團「靠北場主麻將牌咖專
      門檢舉麻將版場主惡形惡狀」刊登告訴人温立士詐賭並附
      上告訴人温立士照片之文章後，於該貼文留言「本名温立
      士」、「在我這打牌出千被我抓到」、「他們通常是2-3 
      個約好同桌宰豬」；復於105 年7 月間與臉書帳號「陳俊
      瑜」之人談論告訴人温立士詐賭，並希望「陳俊瑜」告知
      告訴人温立士之下落一節，有上開臉書社團貼文及留言截
      圖、被告陳柏翰與臉書帳號「陳俊瑜」之對話紀錄截圖附
      卷可佐（見106偵12945 卷㈢第11至第18頁）。益徵被告陳
      柏翰確實曾因與告訴人温立士之賭債問題，以臉書通訊方
      式試圖聯繫告訴人温立士，因告訴人温立士並無回應，復
      請「陳俊瑜」協助尋找告訴人温立士下落及至告訴人温立
      士父親家中索討債務甚明。
  ⑹、況證人温立士、王柰茨亦均認為本案發生之原因係被告陳
      柏翰認為自己先前遭其等詐賭欲追討債務，被告陳柏翰與
      證人林儷汶、徐國翔聯繫之過程中，亦表明係因告訴人温
      立士積欠50萬元債務，顯見被告陳柏翰主觀上始終確實認
      為遭告訴人温立士、王柰茨詐賭，且遭詐賭之金額為50萬
      元，故於得知告訴人温立士在被告曾紀堃苗栗租屋處打麻
      將後，隨即前往向告訴人温立士追討債務50萬元，並要求
      告訴人温立士、王柰茨簽立保管條，以擔保温立士償還50
      萬元詐賭款項，是被告陳柏翰主觀上對於取得告訴人温立
      士、王柰茨之財物並無不法所有意圖。
  ⑺、另被告陳柏翰係告知余宇倫、蔡士霆、呂豪峻、呂佳隆、
      陳焙鴻等人，其與告訴人温立士及其友人之債務糾紛，邀
      集被告余宇倫、蔡士霆、呂豪峻、呂佳隆一同前去苗栗租
      屋處，並由被告陳焙鴻陪同被告陳柏翰一起前往，業經被
      告6人分別於警詢、偵查、原審審理時供陳明確（見106偵
      12945 卷㈠第13至15反面、23至29、36反面至39反面、114
      至118 頁反面，同上偵卷㈡第2反面至3 反面、105 反面至
      107 反面、112 至113、117反面至119反面、125至126 、
      130反面至134 頁，原審106聲羈295卷第7 至9 反面、15
      反面至17頁、23反面至25頁，原審107訴72卷㈡第44反面至
      47、49反面至52、112 至113、117至118、125至127、163
      反面至164反面、225頁，原審107訴72卷㈢第157至169反面
      、187 至191反面、222反面至224頁反面）。佐以告訴人
      温立士、王柰茨上開所述可知，案發現場包含其他賭客共
      有10多人，只有告訴人温立士、王柰茨之財物遭取走，亦
      僅有告訴人温立士、王柰茨、張鈞幃3人被迫簽立保管條
      ，被告等人並無對其他在場之人奪取財物或簽立保管條之
      行為，此與一般強盜者，為奪取最大之財富，必然會對現
      場所有之人為搜刮財物等情況，大相徑庭，顯見被告陳柏
      翰、余宇倫、呂豪峻、呂佳隆、蔡士霆、陳焙鴻確係因賭
      債糾紛而針對告訴人温立士、王柰茨，益證被告余宇倫、
      呂豪峻、呂佳隆、蔡士霆、陳焙鴻係聽信被告陳柏翰所言
      ，方隨同被告陳柏翰一同前往追討債務，其等主觀上對取
      得告訴人温立士、王柰茨之財物，均無不法所有意圖。
  ⒊被告陳柏翰、蔡士霆對以強暴之方式使告訴人張鈞幃簽立保 
    管條，均無不法所有意圖， 理由如下：
  ⑴、被告陳柏翰、蔡士霆要求告訴人張鈞幃簽發保管條，將保 
      管條交與被告曾紀堃，以擔保其將返還被告曾紀堃遭詐賭
       款項一節，亦據證人余宇倫、呂豪峻、曾紀堃分別於偵
      查、原審審理時證述綦詳（見106偵12945卷㈡第131 頁，
      原審107訴72卷㈡第46反面、51反面、121 至122 頁，原審
      107訴72卷㈢第143反面至144 、188至192 頁反面）。
  ⑵、證人温立士於原審審理時證稱：當日我是與張鈞幃同桌打
      牌等語（見原審107訴72卷㈢第80頁），核與證人張鈞幃於
      原審審理時亦證稱：案發當日是我第2 次至苗栗租屋處打
      牌，我第1 次去苗栗租屋處打牌的時候，温立士也在，2 
      次打牌都與温立士同桌等語（見原審107訴72卷㈢第98頁正
      反面），顯見案發當日，告訴人温立士、張鈞幃已非第1 
      次同桌打牌。再者，告訴人温立士、王柰茨、張鈞幃均否
      認其等互有認識，然依告訴人温立士與共同被告曾紀堃LI
      NE之對話內容得知，告訴人温立士告知被告曾紀堃「華哥
      」會參與打牌，被告曾紀堃亦表示自己曾與「華哥」打牌
      （見106偵12945 卷㈡第69頁）；且觀臉書社團帳號「謝朵
      莉」之人，因自認遭告訴人張鈞幃與「華哥」詐賭，因而
      發文揭露張鈞幃與「華哥」有詐賭行為並張貼告訴人張鈞
      幃之照片乙情，亦有臉書社團「麻將揪咖」貼文及留言內
      容截圖、「謝朵莉」與告訴人張鈞幃之對話紀錄可參（見
      原審107訴72卷㈢第228 至231頁），由上可知，告訴人温
      立士與張鈞幃所認識之「華哥」應為同一人，此巧合並非
      尋常。且查，證人温立士於偵查時證稱：門號0000000000
      之手機為其使用等語（見同上偵卷㈢第88頁）；證人張鈞
      幃於原審審理時亦證稱：門號0000000000手機為其使用等
      語（見原審107訴72卷㈢第99頁反面），佐以告訴人張鈞幃
      分別於106 年5 月25日下午4 時18分許、下午4 時24分許
      持其上開門號手機撥打門號0000000000手機，而持門號00
      00000000手機之人亦於106 年5月25日下午4 時46分許，
      回電給告訴人張鈞幃，另告訴人温立士分別於106 年5 月
      25日下午6 時35分許、下午6 時37 分許，曾以自己使用
      之門號0000000000手機撥打門號000 0000000 手機，此有
      門號0000000000、0000000000之通聯紀錄附卷可證（見同
      上偵卷㈢第71、84頁），益徵告訴人温立士、張鈞幃確實
      案發當日下午與同一手機門號持用人聯絡，兩人有共同之
      友人，則告訴人温立士、張鈞幃所稱互不相識乙節，難以
      採信，衡情，若僅係相識之友人同往打麻將，實無佯稱素
      不相識之必要，其2人之舉措有啟人疑竇之處。被告陳柏
      翰、蔡士霆因而認張鈞幃與立士在苗栗租屋處有共同詐賭
      ，難認係憑空杜撰。
  ⑶、況告訴人張鈞幃經同案被告曾紀堃之要求拍攝其演示「要
      牌」之詐賭手法，告訴人張鈞幃隨即演示如何利用手部細
      微動作、移動牌尺或將麻將牌互換放置位置之方式，向同
      夥暗示需要之牌，其演示要牌手法之動作快速、流暢細膩
      等情，有原審勘驗筆錄暨所檢附之照片附卷為憑（見原審
      107訴72卷㈢第36至44頁）。雖證人張鈞幃於原審審理時證
      稱：我是模仿電影動作，想的到就比出來，並非有參與詐
      賭云云（見原審107訴72卷㈢第108至109頁），然其於原審
      審理時亦證稱：我過去有從事餐飲業外場、飲料店、製造
      業操作員，當時曾紀堃要我演示手法時，我是一鏡到底，
      沒有NG等語（見原審107訴72卷㈢第108、113 頁反面），
      則告訴人張鈞幃既係臨時被要求且在承受壓力下被迫示範
      ，倘非早已多次練習演練，殊難想像告訴人張鈞幃得以臨
      時編造演示如此細膩流暢熟練之要牌手法，足認告訴人張
      鈞幃確實能利用上開手法暗示與其同桌之牌友温立士，以
      便詐賭其他同桌之人。又案發現場之人，僅有告訴人温立
      士、王柰茨、張鈞幃被要求簽立保管條，被告陳柏翰、蔡
      士霆並無對其他在場之人索討財物，顯然被告陳柏翰、蔡
      士霆主觀上確實是認為告訴人張鈞幃為告訴人温立士之同
      夥，並一同詐賭同案被告曾紀堃，方以強暴方式，迫使告
      訴人張鈞幃簽立保管條，以擔保告訴人張鈞幃將返還對同
      案被告曾紀堃詐得款項後，將保管條交付同案被告曾紀堃
      處理甚明，是被告陳柏翰、蔡士霆主觀上均無意圖為自己
      或他人不法所有意圖。
  ⒋綜上說明，被告余宇倫、陳柏翰、呂豪峻、呂佳隆、蔡士霆
    、陳焙鴻對告訴人温立士、王柰茨，以及被告陳柏翰、蔡士
    霆對告訴人張鈞幃，均無不法所有意圖，尚難以加重強盜罪
    相繩，是公訴意旨容有未洽，然因起訴之基本事實均為同一
    ，且經依法告知罪名（見原審107訴72卷㈣第42、134 頁），
    並給予被告等人及其等辯護人辯論之機會，爰依刑事訴訟法
    第300 條規定，予以變更起訴法條。
㈣、共犯關係：
　⒈被告余宇倫、陳柏翰、呂豪峻、呂佳隆、蔡士霆、陳焙鴻對
    告訴人温立士所為剝奪他人行動自由犯行；被告余宇倫、陳
    柏翰、呂豪峻、呂佳隆、蔡士霆對告訴人王柰茨所為剝奪他
    人行動自由犯行，各具犯意聯絡及行為分擔，均應論以共同
    正犯。
　⒉被告陳焙鴻係在告訴人王柰茨已遭被告陳柏翰等人剝奪行動
    自由後，方為強制行為，故其僅成立較低度強制犯行，並在
    此範圍內與被告陳柏翰、呂佳隆、蔡士霆、呂豪峻、余宇倫
    具犯意聯絡及行為分擔，應論以共同正犯。
  ⒊被告陳柏翰、蔡士霆對告訴人張鈞幃所為之強制犯行間，自
    具有犯意聯絡與行為分擔，為共同正犯。
㈤、罪數關係：
　  被告余宇倫、呂豪峻、呂佳隆、陳焙鴻所犯上開2 罪，以及
    被告陳柏翰、蔡士霆所上開3 罪，犯意各別，行為互殊，均
    應予分論併罰。 
四、不另為無罪諭知部分
㈠、公訴意旨另以：被告陳焙鴻除參與事實一之㈠、㈣行為，以及
    事實欄一之㈢強取王柰茨之項鍊犯行外，亦參與上述事實欄
    一之㈡強令告訴人温立士承認前有詐賭50萬元，再持槍脅迫
    告訴人温立士、王柰茨各自簽立借款100 萬元之保管條各1 
    張及交付現金部分，因認被告陳焙鴻就此部分涉犯刑法第33
    0條第1項強盜罪而有同法第321條第1項第3款、第4款之如重
    強盜罪嫌。
㈡、按犯罪事實應依證據認定之，無證據不得認定犯罪事實；又
    不能證明被告犯罪者，應諭知無罪之判決，刑事訴訟法第15
    4 條第2 項、第301 條第1 項分別定有明文。而事實之認定
    ，應憑證據，如未能發現相當證據，或證據不足以證明犯罪
    事實，自不能以推測或擬制之方法，為裁判基礎。此所稱之
    證據，雖不以直接證據為限，間接證據亦包括在內，然而無
    論直接或間接證據，其為訴訟上之證明，須於通常一般人均
    不致有所懷疑，而得確信其為真實之程度者，始得據為有罪
    之認定。倘其證明尚未達到此一程度，而有合理懷疑之存在
    ，致無從使事實審法院獲得有罪之確信時，即應諭知被告無
    罪之判決。又檢察官就被告犯罪事實，應負舉證責任，並指
    出證明之方法，刑事訴訟法第161 條第1 項定有明文。因此
    ，檢察官對於起訴之犯罪事實，應負提出證據及說服之實質
    舉證責任。倘其所提出之證據，不足為被告有罪之積極證明
    ，或其闡明之證明方法，無從說服法官以形成被告有罪之心
    證，基於無罪推定之原則，自應為被告無罪之判決（最高法
    院40年台上字第86號、76年台上字第4986號、92年台上字第
    128號判例意旨參照）。
㈢、公訴意旨認被告陳焙鴻就此部分涉犯加重強盜罪嫌，無非係
    以證人即被告陳柏翰、余宇倫、呂豪峻、呂佳隆於警詢及偵
    查中之證述；證人即被告蔡士霆、曾紀堃於偵查中之證述；
    證人即告訴人温立士、王柰茨、張鈞幃於警詢及偵查時之證
    述；證人林儷汶、徐國翔於偵查中之證述，為其主要論述之
    依據。
㈣、訊據被告陳焙鴻堅詞否認有上開公訴意旨所指之犯行，辯稱
    ：我只有因不耐陳柏翰索討債務時間過久，在第3 度進 入
    告訴人温立士所在之房間時，才命告訴人王柰茨交付金項鍊
    作為抵償温立士詐賭款項之用等語。經查：
  ⒈依被告陳焙鴻於偵查及原審審理時供述可知，其與被告陳柏
    翰等人抵達苗栗租屋處後，看見被告陳柏翰、蔡士霆、余宇
    倫、呂豪峻、呂佳隆持空氣槍、棍棒衝入告訴人温立士所在
    之房間，而其係在對面套房內等候，等待30分鐘後，未見被
    告陳柏翰出現，遂進入告訴人温立士所在之房間，看見告訴
    人温立士被打倒在地，復退出該房間，而其第2 次進入房間
    ，看到告訴人温立士脫光衣物跪在地上，便催促被告陳柏翰
    離開，被告陳柏翰向其表示還需要時間，被告陳焙鴻即退出
    房間，待第3 次進入房間拿棍棒敲打桌面，始以言語恫嚇告
    訴人温立士，並要求告訴人王柰茨交付身上之金項鍊，而在
    此段進出告訴人温立士所在房間期間，被告陳焙鴻已有看到
    桌上放有金錢，且告訴人温立士、王柰茨已簽立不知名之文
    件。則其除參與剝奪告訴人立士行動自由外，是否確有參與
    其餘被告等人前述強令告訴人立士、王柰茨簽立保管條、交
    付現金之行為，即非無疑。
  ⒉證人余宇倫於警詢時證稱：當時我手持球棒跟著大家進去，
    開門之後我手拿的球棒被陳柏翰拿走，我進去房間時，我有
    看到陳柏翰有拿球棒打温立士，蔡士霆也有動手，一陣混亂
    之後温立士已經蹲在地上抱著流血的頭，之後就問温立士與
    王柰茨身上有多少錢，並叫温立士與王柰茨拿出來放在桌上
    ，温立士與王柰茨把錢放在桌上之後，我們就叫温立士與王
    奈茨簽保管條，陳柏翰叫王柰茨把車鑰匙拿出來，我陪著呂
    豪峻拿著車鑰匙下樓，呂豪峻取走車上的錢包之後，我就跟
    著呂豪峻一起上樓，呂豪峻把包包放在桌上，我從錢包裡面
    拿出温立士與王柰茨的身分證出來確認他們填寫在保管條上
    的資料，我沒有動到王柰茨錢包裡面的錢，之後清點款項共
    4 萬9,000 元後交給曾紀堃等語（見106偵12945 卷㈠第13 
    反面至14頁）；證人呂豪峻於偵查及原審審理時證稱：陳柏
    翰跟蔡士霆看到温立士就揍他，打完之後，蔡士霆問陳柏翰
    要不要簽保管條，陳柏翰為了保障自己的權益就說好，所以
    要他們簽保管條，温立士、王柰茨說他們的證件在車上，蔡
    士霆叫我跟余宇倫下去車上拿温立士、王柰茨的身分證，我
    跟余宇倫連同皮包一起拿上去，要拿證件跟保管條的資料核
    對的時候，發現皮包有2 萬9,000 元，那時陳柏翰問温立士
    跟王柰茨身上有沒有現金，他們身上各拿1 萬元放在桌上，
    苗栗人拿走4 萬9,000 元，陳柏翰或是陳焙鴻其中一人問王
    柰茨還有沒有東西可以典當，然後就看王柰茨跟温立士有各
    帶1條項鍊等語（見同上偵卷㈠第114 反面至115 頁，原審10
    6聲羈295卷第23反面至24頁）；證人陳柏翰於警詢、偵查時
    則證稱：我進入温立士所在之房間打完温立士時，陳焙鴻不
    在場，打完温立士之後我有請他們2 人簽保管條，我找余宇
    倫跟呂豪峻去車上拿錢，余宇倫拿上來一個皮包，我請王柰
    茨自己拿出來，並請他拿證件出來核對是不是本人，後來現
    金共4 萬9000元等語（見同上偵卷㈡第2反面至3 、106至107
     頁），由上開證人證述之情節，堪認被告陳焙鴻在其餘被
    告等人前述強令告訴人立士、王柰茨簽立保管條、交付現金
    之過程，確實並未在場。
  ⒊綜合被告陳焙鴻前揭供述及上開證人之證述可知，本案之犯 
    罪順序為被告陳柏翰、蔡士霆、余宇倫、呂豪峻、呂佳隆先
     進入告訴人温立士所在房間，毆打告訴人温立士，再命告
    訴 人温立士脫光衣物後，要求告訴人温立士、王柰茨簽立
    保管 條擔保50萬元債務，被告陳柏翰並指示被告余宇倫、
    呂豪峻 前往告訴人王柰茨之車上拿取包包，並要求告訴人
    温立士、 王柰茨交付身上金錢各1 萬元，以及王柰茨包包
    內之現金2萬9,000元後，始見被告陳焙鴻進入房間，持棍棒
    敲打桌面 ，要求告訴人王柰茨交付身上金項鍊，而被告陳
    焙鴻先前僅 係短暫出入該處，難認其對先前簽發保管條與
    交付現金之事 知悉並參與其中。
  ⒋參以，證人温立士歷於警詢、偵查及原審審理時均證稱：蔡
    士霆、陳柏翰、呂豪峻、余宇倫及呂佳隆衝進來打我後，蔡
    士霆就拿手槍指著我，叫我簽立100 萬保管條，不然就要打
    我，我在當時因為很害怕，所以我就跟王柰茨分別簽了100 
    萬元的保管條，陳柏翰及蔡士霆就問我們身上有多少錢，陳
    柏翰就將我身上1 萬元及蔡士霆將我女朋友王柰茨身上1 萬
    ，共2 萬元強行取走，陳柏翰及蔡士霆一起叫呂豪峻、余宇
    倫拿王柰茨的自小客車鑰匙至車上將我們放在車上皮包內之
    2 萬9,000 元拿走，陳焙鴻本來站在門口，沒有進來，我們
    簽完保管條之後，陳焙鴻衝進來指著王柰茨說脖子上的金項
    鍊脫下來等語（見106偵12945 卷㈠第66反面至68頁，同上偵
    卷㈡第43頁，同上偵卷㈢第89頁，原審107訴72卷㈢第49頁）；
    證人王柰茨於警詢、原審審理時亦證稱：陳柏翰、蔡士霆、
    呂豪峻、余宇倫及呂佳隆等人打完温立士後，陳柏翰及蔡士
    霆就強迫我們簽立保管條各1 張，陳柏翰及蔡士霆就問我們
    身上有多少錢，就將我身上的1 萬元及温立士身上的1 萬元
    取走，後陳柏翰及蔡士霆就叫呂豪峻、余宇倫拿我的小客車
    鑰匙至車上將我放在皮包內之2 萬9,000 元取走，陳焙鴻就
    看到我身上有1 條金項鍊，就叫我把金項鍊拔下來給他們等
    語（見同上偵卷㈠第74反面至76頁，原審107訴72卷㈡第209 
    頁反面），縱告訴人温立士、王柰茨與被告陳焙鴻為對立角
    色，然其等均未指述被告陳焙鴻參與簽立保管條及交付現金
    4 萬9,000 元，益證被告陳焙鴻顯然未實際參與此部分行為
    。
  ⒌綜合上情，公訴人所舉之證據與所指出之證明方法，尚未足 
    使本院確信被告陳焙鴻有不法所有意圖而參與以強暴手段要
     求告訴人温立士、王柰茨簽發保管條及交付現金共4 萬9,0
    0 0 元之行為。此外，又無其他積極證據足證被告陳焙鴻有
    公 訴人所指之前揭犯行，此部分原應為無罪之判決，惟因
    公訴 意旨認此部分與被告陳焙鴻上開論罪科刑部分，有實
    質上一 罪關係，爰不另為無罪之諭知。 　
貳、無罪部分
一、公訴意旨略以：被告曾紀堃、張晏彰，與同案被告余宇倫、
    呂豪峻、呂佳隆、蔡士霆、陳焙鴻、陳柏翰共同意圖為自己
    不法所有，基於加重強盜之犯意聯絡，由被告曾紀堃出面邀
    約告訴人温立士於106 年5 月25日下午1 時許，在苗栗租屋
    處打牌，待告訴人温立士抵達後，被告曾紀堃即通知被告陳
    柏翰，陳柏翰再找余宇倫、呂豪峻、呂佳隆、陳焙鴻、蔡士
    霆等人，攜帶空氣槍1 把、鋁棒2 支、鐵棍1 支一同前往苗
    栗租屋處，被告曾紀堃待被告陳柏翰等人抵達時，指示被告
    張晏彰接應陳柏翰等人至上址旁套房等待，被告蔡士霆持空
    氣槍，被告陳柏翰、呂佳隆、呂豪峻、余宇倫分別持鋁棒、
    鐵棍前往告訴人温立士所在房間內，被告陳柏翰指示被告曾
    紀堃控制門口，不讓其他人進出，以利被告陳柏翰、余宇倫
    、呂豪峻、呂佳隆、陳焙鴻、蔡士霆，各自以上揭事實欄一
    所示之強制手段，對告訴人温立士、王柰茨遂行加重強盜犯
    行，並因此獲得4 萬9,000 元及取得告訴人温立士、王柰茨
    所簽立之保管條各1 張、金項鍊2 條，因認被告曾紀堃、張
    晏彰共同涉犯刑法第330 條第1 項強盜罪而有同法第321 條
    第1 項第3 款、第4 款之加重強盜罪嫌。
二、公訴人認被告曾紀堃、張晏彰涉犯加重強盜犯嫌，無非係以
    證人即同案被告陳柏翰於警詢及偵訊之證述、同案被告蔡士
    霆於偵查中之證述、告訴人温立士、王柰茨於警詢及偵查中
    之證述、告訴人温立士與被告曾紀堃LINE通訊軟體對話截圖
    ，為其主要論述之依據。
三、被告2人之辯解如下：
㈠、被告曾紀堃固坦承有邀約告訴人温立士至苗栗租屋處打 牌，
    並將此事告知陳柏翰，請其協助確認是否為詐賭之人，並請
    被告張晏彰於陳柏翰、余宇倫、呂豪峻、呂佳隆、陳焙鴻、
    蔡士霆抵達租屋處樓下時，前往引領渠等上樓，惟堅詞否認
    有何加重強盜之犯行，辯稱：我僅聯絡被告陳柏翰來苗栗租
    屋處，確認告訴人温立士是否為詐賭之人，不知陳柏翰、余
    宇倫、呂豪峻、呂佳隆、蔡士霆、陳焙鴻會以妨害告訴人温
    立士、王柰茨自由之方式討債，因陳柏翰等人持空氣槍、棍
    棒進入房間內，我僅能留在現場，不敢逃離等語；辯護人則
    辯護稱：被告曾紀堃與陳柏翰、余宇倫、呂豪峻、呂佳隆、
    蔡士霆、陳焙鴻等人均不知認，僅係在偶然機會與陳柏翰聯
    繫，請陳柏翰來確認温立士是否有詐賭，對於陳柏翰前往苗
    栗租屋處討債的計畫、手段、人數均不知情，並無陳柏翰等
    人有加重強盜之犯意聯絡、行為分擔等語。
㈡、被告張晏彰固坦承有受被告曾紀堃之指示至租屋處樓下帶領
    陳柏翰、余宇倫、呂豪峻、呂佳隆、陳焙鴻、蔡士霆前去告
    訴人温立士所在房間之隔壁套房一情，惟堅詞否認有何加重
    強盜之犯行，辯稱：我不知陳柏翰、余宇倫、呂豪峻、呂佳
    隆、蔡士霆、陳焙鴻來苗栗租屋處要做什麼等語；其辯護人
    則辯護稱：被告張晏彰於案發當時僅係單純依曾紀堃指示，
    有接陳柏翰等人上樓，被告張晏彰係因害怕而在現場，對被
    告陳柏翰等人之犯罪行為，事前未有謀議，事中也沒有任何
    言詞或行為分擔等語。
四、經查：
㈠、被告曾紀堃於警詢及原審審理時供稱：我曾經跟張晏彰提及温立士詐賭的事，因為張晏彰之前有跟温立士打牌過，也有懷疑，我告知張晏彰有人可以幫我們佐證，到時候再麻煩他幫我去接陳柏翰他們，案發當天我以為陳柏翰是一個人來，所以我請張晏彰下去接他，沒想到陳柏翰會帶其他人來，他們一群人衝進來，我當下就嚇到了，張晏彰帶同陳柏翰等人進入套房後，張晏彰也沒有動手打人，也沒參加陳柏翰他們對温立士等人如何處理詐賭債務，只有跟我在旁邊看等語（見106他739 卷㈠第13頁，原審107訴72卷㈡第121頁反面，原審107訴72卷㈢第145頁）；而被告張晏彰於警詢、偵查及原審審理時亦供述：我只認識曾紀堃，有聽曾紀堃說要找桃園的人過來看看温立士、王柰茨有無詐賭，我不知道他們有帶武器來，我只負責下去把陳柏翰他們帶上樓到温立士所在房間，過程中我都沒有跟他們談話，他們對温立士、王柰茨討債的過程中，曾紀堃跟我都在現場不敢講話，曾紀堃也沒有動手打人等語（見他字739號卷㈠第6 反面至8、16頁反面，原審107訴72卷㈡第18反面至20頁）。其2人所述互核大致相符，且依其等所述陳柏翰等人至苗栗租屋處之過程，其等均未與陳柏翰等人談話，亦未動手毆打告訴人温立士，則其2人是否確有參與同案被告陳柏翰等人前述犯行一節，洵屬有疑。
㈡、而依證人余宇倫於警詢及原審審理時證稱：在案發之前，我
    不認識曾紀堃，陳柏翰只有跟我說有聯絡到苗栗的人，但我
    也不知道是曾紀堃，在到苗栗之前我們完全沒有跟曾紀堃聯
    絡，到了現場之後，主導全場的人是陳柏翰、蔡士霆，如果
    曾紀堃沒有說自己是誰的話，我也不知道他是曾紀堃，沒有
    看到曾紀堃對温立士、王柰茨動手等語（見106偵12945 卷㈠
    第13頁反面，原審107訴72卷㈢第189 至190 頁反面）；證人
    呂豪峻於偵查時證稱：我不知道曾紀堃是誰等語（見同上偵
    卷㈠第115 頁）；證人陳柏翰於偵查及原審審理時證稱：因
    曾紀堃聯繫我，告知我有看到我的貼文，曾經跟温立士打牌
    ，也覺得温立士怪怪的，我請曾紀堃幫我約温立士打牌，是
    曾紀堃通知我温立士到場，我沒有跟曾紀堃說過我會帶多少
    人到現場，也沒有跟曾紀堃說過會帶空氣槍及棍棒，案發之
    前完全沒有跟曾紀堃討論整個行動流程，當天是曾紀堃的朋
    友來接我們，在案發當天是第1 次見到曾紀堃，曾紀堃不知
    道我要去打人，但他看到的時候應該是無法阻止我，案發當
    時我沒有看到曾紀堃對任何人有暴力、妨害自由之行為，我
    也不認識張晏彰等語（見同上偵卷㈠第106、125頁，原審107
    訴72卷㈢第162至164 反面、166 頁）；證人陳焙鴻於警詢中
    亦證稱：我不認識曾紀堃等語（見同上偵卷㈡第5頁反面）；
    證人張鈞幃於偵查及原審審理時證稱：我不知道曾紀堃有沒
    有參與本案，印象中沒有看到曾紀堃毆打温立士，我在現場
    有看到張晏彰，但沒有看到他打人等語（見同上偵卷㈡第45
    頁反面、105頁反面，原審107訴72卷㈢第100正反面、113反
    面至114頁）可知，被告曾紀堃、張晏彰於案發之前，均未
    見過同案被告陳柏翰、呂豪峻、呂佳隆、蔡士霆、余宇倫、
    陳焙鴻等人，被告曾紀堃僅係在偶然機會下，與同案被告陳
    柏翰取得聯繫，因同案被告陳柏翰願至苗栗租屋處確認告訴
    人温立士是否為詐賭之人，方請求被告張晏彰至苗栗租屋處
    樓下帶領被告陳柏翰進入，且在告訴人温立士、王柰茨遭同
    案被告陳柏翰等人剝奪行動自由及強令告訴人簽立保管條、
    交付現金過程中，被告曾紀堃、張晏彰2人均未參與。
㈢、且觀諸上開證人即同案被告陳柏翰等人之證述，均未提及被
    告曾紀堃、張晏彰與同案被告陳柏翰、呂豪峻、呂佳隆、蔡
    士霆、余宇倫、陳焙鴻事前有對討債計畫有任何謀議。參以
    ，被告曾紀堃邀請同案被告陳柏翰前來之目的，既是在於確
    認告訴人温立士是否為詐賭之人，則其指示被告張晏彰為同
    案被告陳柏翰等人開門並帶領進入房間內，尚符合常情，尚
    難以被告曾紀堃有通知同案被告陳柏翰到場，以及指示被告
    張晏彰接應，以及被告張晏彰帶領同案被告陳柏翰等人進入
    房間內，即認定被告曾紀堃、張晏彰有參與同案被告陳柏翰
    等人之犯罪分工。再者，被告曾紀堃、張晏彰在無預警之情
    況下，突見先前素不相識之同案被告陳柏翰、呂豪峻、呂佳
    隆、蔡士霆、余宇倫、陳焙鴻以人數優勢持槍、棍棒出現，
    自然驚恐害怕，亦擔心自己遭受魚池之殃，僅能在旁觀看而
    不敢為任何舉動，尚不悖於常情，被告曾紀堃、張晏彰自承
    因害怕而僅能在旁觀看，對同案被告陳柏翰、呂豪峻、呂佳
    隆、蔡士霆、余宇倫、陳焙鴻之犯罪計畫毫無所悉乙節，並
    非不可採信。
㈣、又證人温立士於警詢中固證稱：因為賭場的負責人是曾紀堃
    ，也是曾紀堃約我去打牌，因為曾紀堃認為我詐賭，想要跟
    我要錢，所以我懷疑曾紀堃教唆陳柏翰等人對我強盜，雖然
    曾紀堃有在現場限制我們的自由，但曾紀堃沒有打我等語（
    見106偵12945 卷㈠第67至70頁反面）；證人王柰茨於警詢時
    亦證述：雖然曾紀堃在現場沒有出手搶我們的金錢跟金項鍊
    ，但因為他是賭場負責人，所以我懷疑是曾紀堃教唆被告陳
    柏翰等人等語（見同上偵卷㈠第78頁正反面），然此僅係證
    人片面臆測之詞，在無其他積極證據證明被告曾紀堃、張晏
    彰參與上述犯行之情形，自無從僅以上開證人片面臆測之詞
    ，遽為不利被告曾紀堃、張晏彰認定之依憑。
㈤、再依證人温立士於偵查及原審審理時明確證稱：案發過程之
    中，曾紀堃都沒有對我動手動腳或對我恐嚇、控制我的行動
    ，我被打的時候，曾紀堃有在現場也沒有阻止，他只有在收
    錢的時候跟陳柏翰有對話，陳柏翰叫他不要給任何人進來或
    出去，並且把門鎖起來，當天張晏彰沒有在現場，很像是到
    我被打之後才出現，張晏彰出現在現場時，並沒有說任何話
    ，也沒有恐嚇或動手傷害我等語（見同上偵卷㈡第43頁，同
    上偵卷㈢第89頁反面，原審107訴72卷㈢第80至82頁）；證人
    王柰茨於原審審理時證稱：當時曾紀堃有在場，曾紀堃沒有
    對我、温立士動手毆打、辱罵或叫囂等任何動作，但不讓我
    離開，我在現場有看到張晏彰，但沒有看到張晏彰打人等語
    ，因為當天有很多人，所以我不知道張晏彰有沒有在等語（
    見原審107訴72卷㈡第219至第220 頁）可知，告訴人温立士
    、王柰茨雖均指稱被告曾紀堃有參與同案被告陳柏翰、呂豪
    峻、呂佳隆、蔡士霆、余宇倫、陳焙鴻之討債行動，所依據
    之理由為被告曾紀堃係賭場負責人，且被告曾紀堃在場見聞
    ，不讓其等離去。然承前所言，被告曾紀堃在場之原因可能
    是出於害怕而不敢離去，況依據告訴人温立士、王柰茨上開
    所述，被告曾紀堃、張晏彰於本案過程中，均未對告訴人2
    人為任何施暴、恐嚇之行為，且被告張晏彰係告訴人温立士
    遭毆打後才出現，而告訴人王柰茨自始均不知悉被告張晏彰
    是否在場，顯見被告張晏彰未對告訴人王柰茨為任何強暴、
    脅迫行為，尚無從僅以且同案被告陳柏翰係受被告曾紀堃所
    請而來，而被告曾紀堃、張晏彰於告訴人温立士、王柰茨遭
    同案被告陳柏翰等人剝奪行動自由及強令簽立保管條、交付
    現金之過程在場，遽為不利被告曾紀堃、張晏彰認定之依據
    。從而，證人温立士、王柰茨前開證詞，尚不足以作為不利
    被告曾紀堃、張晏彰之認定。
㈥、至同案被告陳柏翰雖交付向告訴人温立士、王柰茨所索討之4
     萬9,000 元款項與被告曾紀堃，被告曾紀堃並將其中之9,0
    00 元分與被告張晏彰，然本件依檢察官所舉之前述證據，
    尚無從證明被告曾紀堃、張晏彰參與同案被告陳柏翰、呂豪
    峻、呂佳隆、蔡士霆、余宇倫、陳焙鴻之討債行動，而應成
    立共同正犯，亦無從僅以同案被告陳柏翰事後交付向告訴人
    索討所得之款項與被告曾紀堃，再由被告曾紀堃將部分款項
    分與被告張晏彰，即認定其等對於同案被告陳柏翰等人之討
    債行動有犯意聯絡、行為分擔。
五、綜上所述，公訴人所舉之證據與所指出之證明方法，尚未足
    使本院對被告曾紀堃、張晏彰涉加重強盜罪嫌之事實達於無
    所懷疑，而得確信為真實之程度。此外，本院詳查本案相關
    卷證資料，亦無其他積極證據足證被告曾紀堃、張晏彰有公
    訴人所指之犯行，揆諸前開說明，被告曾紀堃、張晏彰2人
    犯罪不能證明，而應為無罪之諭知。
參、維持原判決及上訴駁回之說明（即被告余宇倫等6人罪刑部
    分、被告曾紀堃、張晏彰無罪部分，及除犯罪所得外之沒收
    部分）：　　
一、本院綜合調查證據結果，認原審㈠以被告余宇倫、陳柏翰、
    呂豪峻、呂佳隆、蔡士霆、陳焙鴻6人犯罪事證明確，據以
    論罪科刑，並以行為人之責任為基礎，審酌被告陳柏翰、余
    宇倫、呂豪峻、呂佳隆、蔡士霆、陳焙鴻僅因被告陳柏翰與
    告訴人温立士、王柰茨有債務糾紛，以及陳柏翰、蔡士霆因
    認被告曾紀堃遭告訴人張鈞幃詐賭，竟不思以和平方法溝通
    ，循理性方式解決紛爭，反為此剝奪他人行動自由及強制犯
    行，造成告訴人等人心生恐懼，對法益之破壞可謂甚鉅，自
    應予以非難；暨參酌被告余宇倫、呂豪峻、呂佳隆犯後坦承
    對告訴人温立士、王柰茨所為之犯行，尚見悔悟之心，犯後
    態度尚可；被告陳柏翰、蔡士霆犯後僅坦承對於告訴人温立
    士、王柰茨之犯行，對於告訴人張鈞幃之犯行則否認，未全
    然悔悟，犯後態度難謂良好；被告陳焙鴻犯後否認犯行，未
    見其悔悟之心，犯後態度不佳；兼衡被告陳柏翰、余宇倫、
    呂豪峻、呂佳隆、蔡士霆、陳焙鴻之智識程度，以及其等犯
    罪動機、目的、手段、素行、家庭生活經濟狀況，與渠等就
    各犯行參與犯罪之分工程度等一切情狀，分別量處被告各如
    附表二所示之刑，並均諭知易科罰金之折算標準，復定其等
    應執行各如附表二所示之刑暨諭知易科罰金之折算標準，且
    就扣案如附表一編號㈠、㈡、㈤、㈥所示之物，分別依刑法第38
    條之1第1項前段、第38條第2項規定予以宣告沒收，再於理
    由中詳予說明被告呂豪峻、蔡士霆、陳焙鴻部分，不予宣告
    緩刑之理由，以及就扣案如附表一編號㈢、㈣、㈦所示之物及
    未扣案之鋁棒2支、鐵棍1支，說明不予宣告沒收之理由。㈡
    公訴人之舉證不足以證明被告曾紀堃、張晏彰有何公訴意旨
    所指之犯行，其等犯罪不能證明，因而為被告曾紀堃、張晏
    彰無罪之諭知。經核原審認事用法均無違誤，就被告余宇倫
    、陳柏翰、呂豪峻、呂佳隆、蔡士霆、陳焙鴻部分之量刑、
    定刑、沒收及不予宣告沒收亦均無不當。
二、檢察官提起上訴略以：㈠被告陳柏翰等人所辯告訴人2人有詐
    賭50萬元部分，然始終未見其等提出相關監視器畫面、撲克
    牌等證據，且告訴人温立士自始否認有詐賭，亦經檢察官為
    不起訴處分確定，足認被告等人乃為規避強盜重罪之不法所
    有意圖構成要件，而刻意虛捏詐賭情事；且告訴人2人與被
    告陳柏翰等人賭博僅贏數萬元，欲要求告訴人温立士返還50
    萬元，甚而要求告訴人温立士、王柰茨簽立100萬元保管條
    、強取金項鍊，並典當他人車輛，有明顯之不法所有意圖存
    在；再者告訴人温立士、王柰茨與張鈞幃不認識並無違常情
    ，原審以告訴人温立士與張鈞幃曾同桌打牌且有共同友人，
    故認2人佯裝不相識啟人疑竇，實欠缺欠邏輯上之關聯性。㈡
    依被告曾紀堃、張晏彰之供述可知，被告曾紀堃早於前一晚
    就告知被告張晏彰「桃園的人會幫忙把錢拿回來」 「桃園
    來的人是一群人」，足認被告曾紀堃辯謂不知來的是一群人
    一節，係臨訟卸責之詞，且原審未調查檢視其2人之對話內
    容，即全盤採信其2人之辯詞，就有違誤；再者，同案被告
    陳柏翰等人帶槍械、棍棒，被告張晏彰不可能未發現，其等
    既知陳柏翰等人帶棍棒之情形下，即可推知陳柏翰會以暴力
    方式向告訴人2人索討款項，再依告訴人温立士之證詞，被
    告曾紀堃事前知悉陳柏翰等人攜眾前來討債，於現場又發現
    槍械、棍棒等武器，竟仍配合將房門上鎖，自與同案被告陳
    柏翰等人有共同行為決意及行為分擔；況被告2人在場見聞
    陳柏翰等人之暴力討債行為後，仍當場收受其等所交付之贓
    款，核其行為已該當收受贓物罪行，此雖未列為起訴法條，
    然原審如認構成犯罪時自仍得變更起訴法條或另行告發，原
    判決竟仍採信被告曾紀堃、張晏彰供述，而為無罪之諭知，
    令其2人無需接受任何法律制裁，於理於法均有不當。原審
    判決實有諸多違誤，請求予以撤銷改判等語。經查：
㈠、被告陳柏翰、余宇倫、呂豪峻、呂佳隆、蔡士霆、陳焙鴻對 
    取得告訴人温立士、王柰茨之財物及簽立保管條，均無不法
    所有意圖，以及被告陳柏翰、蔡士霆對以強暴之方式使告訴
    人張鈞幃簽立保管條，亦均無不法所有意圖；另檢察官所舉
    證據，不足以證明被告曾紀堃、張晏彰犯罪一節，業經本院
    認定如前。
㈡、被告余宇倫、陳柏翰、呂豪峻、呂佳隆、蔡士霆、陳焙鴻就
    事實欄一部分，並不該當加重強盜罪，說明如下：　
　⒈檢察官上訴雖謂：被告陳柏翰等人虛捏詐欺情事，以規避強
    盜重罪之不法所有意圖要件等語。然觀諸卷附之「靠北場主
    麻將牌咖版專門檢舉麻將版場主的惡行惡狀」臉書社團網頁
    資料（見106偵12945卷㈢第9至18頁）可知，於本件案發前之
    106年6月29日，被告陳柏翰確曾以臉書傳送「接電話」、「
    你再躲事情會越鬧越大而已」與臉書暱稱「溫曉溫」之人；
    又於106年7月7日，亦有他人在該臉書社團張貼「號外號外
    賭神小温又出現在大桃園地區了歡迎大家請他進場賭場抓到
    他可向他領數十萬！！！另外他有與數間麻將場配合內神通
    外鬼請大家踴躍分享」，並將「溫曉溫」之人頭像照片張貼
    於該貼文，被告陳柏翰旋即於同年月8日留言「本名温立士
    」、「在我這打牌出千被我抓到」、「他們通常是2-3個約
    好同桌宰豬」等語，且於同年月晚上與該社團成員即臉書稱
    「陳俊瑜」之人談論有關「小温」之人詐賭，並希望「陳俊
    瑜」找出小温等情。而該臉書暱稱「溫曉溫」之人確係告訴
    人温立士本人，亦據證人温立士於原審審理時證述綦詳（見
    原審107訴72卷㈢第59頁），足徵告訴人温立士於本件案發前
    即因在桃園地區麻將場疑似有詐賭行徑，而為上述臉書社團
    成員（包含被告陳柏翰）所討論甚明。是被告陳柏翰供稱：
    遭告訴人温立士詐欺一節，應非虛妄，縱令事後告訴人温立
    士等涉嫌詐欺案件，經檢察官為不起訴處分，亦無從據此遽
    認被告陳柏翰前開所述，係臨訟卸責之詞。檢察官前開上訴
    理由，要不足採。
　⒉再依被告陳柏翰、余宇倫之供述及前開臉書社團網頁資料可知，被告陳柏翰與告訴人温立士間，確有因詐賭而生50萬元之債權債務糾紛，並由余宇倫陪同向告訴人温立士催討，而告訴人避不見面等情。而證人温立士亦證稱：我在案發之前，有與陳柏翰一起打麻將，次數約3 次左右，也曾至苗栗租屋處，與曾紀堃一同打麻將約2 、3 次，之前陳柏翰認為有詐賭要我還賭債，我就匯款1 萬元給他，陳柏翰曾經到我爸爸位在桃園市大溪區三民街之住處，跟我爸爸說我欠他錢，並向我爸爸索討債務，我認為陳柏翰他們就是覺得我打麻將贏錢，所以要我還錢，「陳俊瑜」是我當兵的學弟，他問陳柏翰「你有抓到小温詐賭過嗎」的小温應該是我，於案發當時現場有10幾個人，現場只有我、王柰茨跟一位張先生被要求簽保管條，其他賭客都在旁邊看等語（見106偵12945卷㈠第69頁，原審107訴72卷㈢第54反面至56、58反面至60、78頁反面），亦核與被告陳柏翰、余宇倫供述之情節大致相符，益徵被告陳柏翰所述告訴人温立士因詐賭事件而積欠其50萬元一節，並非虛構之詞。參以，證人温立士、王柰茨亦均認為本案發生之原因係被告陳柏翰認為自己先前遭其等詐賭欲追討債務，被告陳柏翰與證人林儷汶、徐國翔聯繫之過程中，亦表明係因告訴人温立士積欠50萬元債務，顯見被告陳柏翰主觀上始終確實認為遭告訴人温立士、王柰茨詐賭，且遭詐賭之金額為50萬元，故於得知告訴人温立士在被告曾紀堃苗栗租屋處打麻將後，隨即前往向告訴人温立士追討債務50萬元，並要求告訴人温立士、王柰茨簽立保管條，以擔保温立士償還50萬元詐賭款項，是被告陳柏翰主觀上對於取得告訴人温立士、王柰茨之財物，確實應無不法所有意圖。
  ⒊至於被告余宇倫、蔡士霆、呂豪峻、呂佳隆、陳焙鴻等人，
    係因被告陳柏翰告知與告訴人温立士及其友人之債務糾紛，
    而受被告陳柏翰之邀，始一起前往苗栗租屋處而為前開事實
    欄一之行為，亦經本院認定如前。且依告訴人温立士、王柰
    茨上開所述可知，案發現場包含其他賭客共有10多人，只有
    告訴人温立士、王柰茨之財物遭取走，並僅有告訴人温立士
    、王柰茨、張鈞幃3人被迫簽立保管條，被告等人並無對其
    他在場之人奪取財物之行為，況當時在場之其餘賭客係為賭
    博財物而至苗栗租屋處，其等必然會攜帶現金等財物，衡諸
    常情，被告等人主觀上如有不法為自己所有之意圖，大可對
    現場所有之人為搜刮財物，豈可能僅針對告訴人温立士、王
    柰茨？益徵被告余宇倫、呂豪峻、呂佳隆、蔡士霆、陳焙鴻
    確係聽信被告陳柏翰所言，方隨同被告陳柏翰一同前往追討
    債務，其等主觀上對取得告訴人温立士、王柰茨之財物，均
    無不法所有意圖。檢察官猶執前詞，提起上訴，指摘原審判
    決認事違誤，為無理由。
㈢、檢察官上訴固謂：就事實欄二部分，原審推論告訴人温立士
    與張鈞幃過去曾同桌打牌且有共同友人，故認2人佯裝不相
    識啟人疑竇，欠缺實邏輯之關聯等語。然查：
  ⒈本件被告陳柏翰、蔡士霆要求告訴人張鈞幃簽發保管條，將保管條交與被告曾紀堃，目的係擔保張鈞幃日後返還被告曾紀堃遭詐賭款項乙節，業如前述。而依證人温立士、張鈞幃之證述及卷附之告訴人温立士與同案被告曾紀堃LINE對話紀錄、門號0000000000、0000000000之通聯紀錄，確已足認告訴人温立士、張鈞幃於本案發前即已認識，其等互稱不相識一節，要與事實不符，無足採信。是其2人既於本件案發前即已相識，何以事後需佯稱素不相識？
　⒉而被告陳柏翰供承：張鈞幃也是跟温立士他們同謀的，當時我不知道，是後來看到張鈞幃在用手機，當時有問王柰茨說張鈞幃是不是一起詐賭的，她在我問了幾次後才說是，我看到張鈞幃手機有跟温立士的對話紀錄，才會去問這個問題，王柰茨說是之後，我就動手打張鈞幃說為什麼要騙等語（見原審107訴72卷㈡第126頁）；被告蔡士霆供稱：張鈞幃是我們到現場才知道這個人，是苗栗那邊有人看到張鈞幃在刪他跟温立士的聊天紀錄，然後我們才知道温立士跟張鈞幃他們一夥的等語（見原審107訴72卷㈡第112頁反面），核與證人余宇倫證稱：蔡士霆動手打張鈞幃並要求他簽保管條，因為當時曾紀堃的朋友說他跟温立士一起的，且跟温立士一起詐賭，温立士被打之後，現場的人有看到張鈞幃在旁邊刪手機的對話紀錄，有人拿他的手機過來看，再比對温立士的手機，就是有看到他們的對話，張鈞幃就承認是跟温立士一起的，温立士、王柰茨之前就有詐賭的行為，張鈞幃是因為他緊張在那邊刪對話紀錄，比對温立士的手機之後，他就自己承認等語（見106偵12945 卷㈡第131頁，原審107訴72卷㈢第188、190頁）；證人呂豪峻證稱：在苗栗賭場有看到張鈞幃，有看到陳柏翰徒手打張鈞幃兩巴掌，因為在跟温立士講事情時，張鈞幃說他跟温立士不認識，是苗栗的人說他有在手機刪紀錄，才認為他也參與詐賭等語（見同上偵卷㈡第133頁）；證人呂佳隆證稱：是温立士的女朋友說張鈞幃有參與，張鈞幃才承認等語（見同上偵卷㈡第133頁反面）；證人曾紀堃證稱：印象中當天是陳柏翰問他們說張鈞幃是不是也一起詐賭的，一開始他們沒有承認，後來最後才承認他們是一起的，前面懷疑時是要看張鈞幃手機 他手機在刪東西，他有兩支手機，後來張鈞幃、温立士都有承認他們是一起的，連同本案在內，王柰茨、張鈞幃有兩次跟我一起打麻將，之前王柰茨和張鈞幃都是跟温立士一起出現，第1次是王柰茨跟華哥，第2次是張鈞幃跟温立士，張鈞幃承認詐賭是涵蓋華哥、温立士、王柰茨跟他自己等語（原審107訴72卷㈢第143反面至145頁）大致相符。且經原審勘驗張鈞幃演示「要牌」之詐賭手法影像畫面，亦足認告訴人張鈞幃確實能利用上開手法暗示與其同桌之牌友温立士，以便詐賭其他同桌之人。參以，除告訴人温立士、王柰茨、張鈞幃被要求簽立保管條外，被告陳柏翰、蔡士霆並無對其他在場之人索討財物，顯然被告陳柏翰、蔡士霆主觀上確實是認為告訴人張鈞幃為告訴人温立士之同夥，並一同詐賭同案被告曾紀堃，方以強暴方式，迫使告訴人張鈞幃簽立保管條，以擔保告訴人張鈞幃將返還對同案被告曾紀堃詐得款項後，將保管條交付同案被告曾紀堃處理甚明，是被告陳柏翰、蔡士霆主觀上均無意圖為自己或他人不法所有意圖。檢察官提起上訴認被告2人主觀有為自己或他人不法所有意圖，洵無足採。
㈣、被告曾紀堃、張晏彰部分
  ⒈檢察官所舉證據，不足以證明被告曾紀堃、張晏彰有參與前
    述對告訴人温立士、王柰茨剝奪行動自由、強令其等簽立保
    管條及強取現金、項鍊等財物之犯行，已如前述。檢察官提
    起上訴，未提出新事證，僅就原審依職權所為之證據取捨及
    心證裁量，重為爭執，指摘原判決不當，洵無足採。
　⒉檢察官上訴復謂：原審應變更起訴法條論以收受贓物罪或告
    發等語。然按刑事訴訟法第300 條所謂變更起訴法條，係指
    在不擴張及減縮單一法益及同一被害客體之原則下，法院得
    就有罪判決，於不妨害基本社會事實之範圍內，得自由認定
    事實，變更檢察官所引應適用之法條而言。本件依起訴書及
    追加起訴書所載，檢察官起訴及追加起訴之犯罪事實為被告
    曾紀堃、張晏彰與同案被告陳柏翰等人共同施強暴而使人交
    付財物之強盜犯行，顯與原判決認定被告2人並未參與強盜
    部分之犯罪，僅係於蔡士霆點收告訴人温立士、王柰茨交付
    之全部現金（變更起訴罪名強盜罪為剝奪他人行動自由罪）
    後，將4萬9,000元交付與被告曾紀堃，二者事實相歧異，雖
    起訴書及追加起訴之犯罪事實欄就曾紀堃取得上開款頁部分
    有所記載，然此僅係記敘曾紀堃於強搶得手後因分贓而取得
    財物之情形，要非就曾紀堃、張晏彰收受贓物之行為請求法
    院加以審判，自無從予變更起訴法條。原判決就被告曾紀堃
    、張晏彰被訴加重強盜罪嫌部分，為無罪之諭知，於法並無
    違誤，檢察官前開上訴理由，洵屬無據。至於被告曾紀堃、
    張晏彰是否涉有收受贓物罪嫌部分，因此部分既未經檢察官
    起訴，本院自無從加以判斷，仍應由職司偵查權限之檢察官
    為適法之處理，附此敘明。
㈤、綜上，本件檢察官提起上訴，為無理由，應予駁回。　
肆、撤銷改判部分（犯罪所得沒收部分）：　
一、本院認原審以被告曾紀堃未扣案之犯罪所得4萬9,000元，據
    以宣告沒收並追徵其價額，固非無見。惟查，被告蔡士霆收
    取全部現金4萬9,000元後，全數交付與被告曾紀堃，被告曾
    紀堃旋將其中9,000元交與被告張晏彰，業據被告曾紀堃、
    張晏彰供述綦詳（見原審107訴72卷㈡第121頁反面，原審107
    訴518卷㈡第19頁反面，原審107訴72卷㈢第145頁反面，本院
    卷㈡第128頁），足認除4萬元屬被告曾紀堃所有外，其餘9,0
    00元為被告張晏彰所有。原審未予詳查，逕認犯罪所得4萬9
    ,000元全數為被告曾紀堃所有，容有未恰。是原審關於被告
    犯罪所得之計算既有可議之處，自屬無可維持，應由本院將
    原審關於被告犯罪所得宣告沒收部分撤銷改判。
二、按犯罪行為人以外之自然人、法人或非法人團體，因明知他
    人違法行為而取得犯罪所得者，沒收之，刑法第38條之1第2
     項第1 款定有明文。經查，被告陳柏翰、余宇倫、呂豪峻
    、呂佳隆、蔡士霆以剝奪告訴人温立士、王柰茨行動自由之
    方式，取得4 萬9,000元，是該4 萬9,000 元，應屬犯罪所
    得。被告曾紀堃、張晏彰雖無參與此部分犯行，然其2 人  
    既在場目擊該4 萬9,000 元取得之過程，足認其等均明知該
    4萬9,000 元係被告陳柏翰、余宇倫、呂豪峻、呂佳隆、蔡
    士霆不法行為而取得，仍收取之；又該4 萬9,000 元，並未
    扣案，亦未合法發還告訴人温立士、王柰茨，爰依刑法第38
    條之1 第2 項第1 款、第3 項之規定，予以宣告沒收，於全
     部或一部不能沒收或不宜執行沒收時，追徵其價額。 
伍、被告呂佳隆經合法傳喚無正當理由未到庭，爰依同法第371
    條之規定，不待其陳述，逕行判決。　　　　　　　　
據上論斷，應依刑事訴訟法第368條、第369條第1項前段、第371
條、第364條、第299條第1項前段，判決如主文。
本案經檢察官陳淑蓉提起公訴及追加起訴，檢察官楊尉汶提起上
訴，檢察官羅建勛到庭執行職務。
中　　華　　民　　國　　111 　年　　5 　　月　　3 　　日
                  刑事第十九庭  審判長法　官  曾淑華
                                      法　官  許文章
                                      法　官  李殷君
以上正本證明與原本無異。
無罪及強制罪部分，被告不得上訴。
其餘部分如不服本判決，應於收受送達後20日內向本院提出上訴
書狀，其未敘述上訴之理由者並得於提起上訴後20日內向本院補
提理由書（均須按他造當事人之人數附繕本）「切勿逕送上級法
院」。
無罪部分檢察官如不服本判決，應於收受送達後20日內向本院提
出上訴書狀，惟須受刑事妥速審判法第9條限制。其未敘述上訴
之理由者，並得於提起上訴後20日內向本院補提理由書(均須按
他造當事人之人數附繕本)「切勿逕送上級法院」。
刑事妥速審判法第9條：
除前條情形外，第二審法院維持第一審所為無罪判決，提起上訴
之理由，以下列事項為限：
一、判決所適用之法令牴觸憲法。
二、判決違背司法院解釋。
三、判決違背判例。
刑事訴訟法第 377 條至第 379 條、第 393 條第 1 款之規定，
於前項案件之審理，不適用之。
                                      書記官  周彧亘
中　　華　　民　　國　　111 　年　　5 　　月　　3 　　日
附錄：本案論罪科條全文
中華民國刑法第302條
私行拘禁或以其他非法方法，剝奪人之行動自由者，處 5 年以
下有期徒刑、拘役或9,000 元以下罰金。
因而致人於死者，處無期徒刑或 7 年以上有期徒刑；致重傷者
，處 3 年以上 10 年以下有期徒刑。
第 1 項之未遂犯罰之。
中華民國刑法第304條
以強暴、脅迫使人行無義務之事或妨害人行使權利者，處 3 年
以下有期徒刑、拘役或 9 千元以下罰金。
前項之未遂犯罰之。 
附表一：
編號 扣案物品名稱及數量  ㈠ 温立士所簽立之保管條1 張  ㈡ 王柰茨所簽立之保管條1 張  ㈢ 金項鍊2條  ㈣ 車牌號碼000-0000號自用小客車鑰匙1 串  ㈤ 空氣槍1 支（含22顆BB彈之彈匣）  ㈥ 束帶1包  ㈦ 染血上衣1 件 
附表二：原審判決宣告之罪刑及定刑一覽表
編號 原判決宣告之罪刑及定刑  ㈠ 余宇倫共同犯剝奪他人行動自由罪，共貳罪，各處有期徒刑參月，如易科罰金，均以新臺幣壹仟元折算壹日。應執行有期徒刑肆月，如易科罰金，以新臺幣壹仟元折算壹日。   ㈡ 陳柏翰共同犯剝奪他人行動自由罪，共貳罪，各處有期徒刑肆月，如易科罰金，均以新臺幣壹仟元折算壹日；又共同犯強制罪，處有期徒刑參月，如易科罰金，以新臺幣壹仟元折算壹日。應執行有期徒刑捌月，如易科罰金，以新臺幣壹仟元折算壹日。   ㈢ 呂豪峻共同犯剝奪他人行動自由罪，共貳罪，各處有期徒刑參月，如易科罰金，均以新臺幣壹仟元折算壹日。應執行有期徒刑肆月，如易科罰金，以新臺幣壹仟元折算壹日。   ㈣ 呂佳隆共同犯剝奪他人行動自由罪，共貳罪，各處有期徒刑參月，如易科罰金，均以新臺幣壹仟元折算壹日。應執行有期徒刑肆月，如易科罰金，以新臺幣壹仟元折算壹日。   ㈤ 蔡士霆共同犯剝奪他人行動自由罪，共貳罪，各處有期徒刑參月，如易科罰金，均以新臺幣壹仟元折算壹日；又共同犯強制罪，處有期徒刑參月，如易科罰金，以新臺幣壹仟元折算壹日。應執行有期徒刑柒月，如易科罰金，以新臺幣壹仟元折算壹日。   ㈥ 陳焙鴻共同犯剝奪他人行動自由罪，處有期徒刑參月，如易科罰金，以新臺幣壹仟元折算壹日；又共同犯強制罪，處有期徒刑貳月，如易科罰金，以新臺幣壹仟元折算壹日。應執行有期徒刑肆月，如易科罰金，以新臺幣壹仟元折算壹日。